---
title: "Teoria das Filas"
author: Joziani Mota Vieira
output: github_document
---

```{r setup, include=FALSE}
knitr::opts_chunk$set(echo = TRUE)
```

As formações de filas ocorrem porque a procura pelo serviço é maior do que a capacidade do sistema de atender a esta procura. A razão pelo qual os gerentes dos estabelecimentos e o poder público não aumentam suas capacidades de atendimento podem ser resumidas basicamente por dois motivos: inviabilidade econômica e/ou limitação de espaço. <br />
Dessa forma, a Teoria das Filas tenta através de análises matemáticas detalhadas encontrar um ponto de equilíbrio que satisfaça o cliente e seja viável economicamente para o provedor do serviço.

# Metodologia

Os tipos de modelos de filas são definidos a partir da Notação de Kendall, que representa cada cadeia de filas pelos símbolos da seguinte forma: A/B/c/K/N/Z <br />

* **A**: distribuição do tempo entre chegadas; <br />
* **B**: disciplina de serviços; <br />
* **c**: número de servidores; <br />
* **K**: capacidade total de usuários no sistema; <br />
* **N**: número de usuários potenciais em uma população fonte; <br />
* **Z**: disciplina de atendimento. <br />

Usualmente, quando não declarados a capacidade máxima do sistema (K), e o número de clientes a serem atendidos (N), estes serão considerados como ilimitados. <br />

A disciplina de atendimento pode admitir duas politicas. **First In First Out** (primeiro que entra primeiro a sair), ou fila, é a estrutura de atendimento que bancos e hospitais utilizam pois sequem a ordem de chegada em que os primeiros a chegarem serão os primeiros a serem atendidos. **Last In First Out** (último que entra primeiro a sair) é a estrutura habitualmente chamada de pilha e amplamente utilizada na estacagem de produtos. Caso o modelo não declare qual a disciplina de atendimento, entende-se que será utilizada a disciplina FIFO. <br />

### Modelo M/M/2

O modelo M/M/2 da notação de Kendall é uma parametrização simples. Neste caso, a distribuição do tempo entre novas chegadas de clientes ao sistema é suposta exponencial (M). O tempo necessário para realizar cada serviço também segue uma distribuição exponencial (M). A capacidade máxima do sistema e a população fonte são supostamente infinitas. Nas aplicações desse modelo, denotamos por lambda e mu a taxa média de chegada e de atendimento, respectivamente. Além disso, supomos que há dois servidores e que a disciplina da fila é FIFO.

# Exemplo

```{r}

rm(list = ls())

if(!require(queuecomputer)){install.packages("queuecomputer");require(queuecomputer)}
if(!require(ggplot2)){install.packages("ggplot2");require(ggplot2)}

# Taxa de chegada
l = c(1/10, 1/3, 1/5, 1/8, 1/8, 1/5, 1/3)
# Taxa de Serviço
mu = 1/5
# Duração da simulação
duration = 60
time=0
# Chegadas antes do banco abrir
T1 = 0
while(time<duration){
  T1 = c(T1,ceiling(rexp(1, rate = l[1])))
  time <- sum(T1)
}
T1=T1[-length(T1)]
time <- sum(T1)
nEvents = length(T1) # número total de eventos ocorridos
antes=nEvents #número de pessoas que chegaram antes do banco abrir

#simulando as chegadas nas proximas 6 horas
for (i in 2:7) {
  while(time<duration*i){
    T1 = c(T1,(ceiling(rexp(1, rate = l[i]))))
    time <- sum(T1)
  }
  T1=T1[-length(T1)]
}
T1=T1[-length(T1)]
T1
time <- sum(T1)
time
nEvents = length(T1)
nEvents

#simulando os atendimentos
atend = ceiling(rexp(1, rate = mu))

for (i in 2:nEvents) {
  atend=c(atend,ceiling(rexp(1, rate = mu)))
}
atend
atend_antes=c(atend[1:antes])
atend_antes

#Simulação de Chegadas
print("Simulação de Chegadas")
cat("Chegada 1:" ,T1[1], "minutos", "\n")
for (i in 2:nEvents) {
  a=i-1
  cat("Chegada" , i,":" ,T1[i], "minutos","após chegada" ,a, "\n")
}

#Simulação de Atendimentos
print("Simulação de Atendimentos")
cat("Atendimento 1: " ,atend[1], "minutos", "\n")
for (i in 2:nEvents) cat("Atendimento" ,i,":" ,atend[i], "minutos","\n")

filas <- queue_step(arrivals=T1, service=atend, servers=2)
filas
summary(filas)

```

## Gráficos

```{r}

## parcelas de densidade dos horários de chegada e partida
plot(filas, which = 1)

## histogramas dos horários de chegada e partida
plot(filas, which = 2)

## gráficos de densidade de tempos de espera e sistema
plot(filas, which = 3)

## função da etapa do comprimento da fila
plot(filas, which = 4)

## gráfico de intervalo de linhas do status do cliente e do servidor
plot(filas, which = 5)

## gráfico de distribuição empírica dos horários de chegada e partida
plot(filas, which = 6)

```

